臺灣新竹地方法院民事簡易判決
110年度竹北簡字第291號 
原      告  ABAD RICKY BALATBAT(艾伯)

被      告  MENESES.JOHN CARLO BAUTISTA（卡洛）



            ABAD MAUREEN TUNGUL(瑪芮)





上列當事人間請求損害賠償事件，本院於民國110年10月21日辯
論終結，判決如下：
    主  文
被告應連帶給付原告新臺幣伍萬元，及自民國一一０年三月二十
一日起至清償日止，按年息百分之五計算之利息。
原告其餘之訴駁回。
訴訟費用由被告連帶負擔六分之一，餘由原告負擔。
本判決第一項得假執行。但被告如以新臺幣伍萬元為原告預供擔
保後，得免為假執行。
原告其餘假執行之聲請駁回。 
    事實及理由
壹、程序方面
    按民事案件涉及外國人或構成案件事實中牽涉外國地者，即
    為涉外民事事件，應依涉外民事法律適用法定法域之管轄及
    法律之適用（最高法院98年度台上字第1695號判決意旨參照
    ）。本件兩造均為菲律賓國籍人，本件訴訟具有涉外因素。
    原告主張被告2人應依侵權行為負擔損害賠償責任，係屬私
    法事件，故關於此一涉外民事私法事件，應依涉外民事法律
    適用法，擇定管轄法院及準據法。經查，關於管轄法院按一
    國法院對涉外民事法律事件，有無一般管轄權即審判權，係
    依該法院地法之規定為據。原告既向我國法院提起本件訴訟
    ，則關於一般管轄權之有無，即應按法院地之我國法律定之
    ，惟我國涉外民事法律適用法並未就國際管轄權加以明定，
    應類推適用民事訴訟法之規定（最高法院97年度台抗字第18
    5號、96年度台上字第582號判決意旨參照）。次按，因侵權
    行為涉訟者，得由行為地之法院管轄。民事訴訟法第15條第
    1項前段定有明文。本件侵權行為發生地位於新竹縣，係在
    本院管轄區域內，依前開說明，我國法院就本件訴訟即有一
    般管轄權，本院亦有訴訟法上之管轄權（國內管轄權）。又
    關於由侵權行為而生之債，依侵權行為地法。但另有關係最
    切之法律者，依該法律，涉外民事法律適用法第25條定有明
    文。本件原告係依民法侵權行為法律關係為請求，所指之侵
    權行為地既在我國境內，侵權行為地法為我國法，揆諸前開
    法律規定，本件之準據法應適用中華民國法律，合先敘明。
貳、實體方面
一、原告主張：原告與被告ABAD MAUREEN TUNGUL（瑪芮，以下
    逕稱瑪芮）均為菲律賓籍，於西元2016年（即民國105年）
    結婚，育有一子KENDRICK。兩人先後來台打拼工作，詎料原
    告耳聞被告瑪芮與同工廠之同事即被告MENESES.JOHN CARLO
     BAUTISTA（卡洛，以下逕稱卡洛）有不正常交往關係，原
    告曾於109年10月間至被告2人工廠宿舍當面警告被告2人，
    但被告2人不但不知收斂，原告於110年1月17日收到臉書暱
    稱「Jay」之臉書即時通訊帳號私訊，傳送被告2人的親暱照
    片，除了有勾手的動作外，其中一張明顯拍照地點是在被告
    瑪芮房間的床上，原告以臉書私訊質問被告瑪芮，被告瑪芮
    竟稱「他們都很快樂，放假還在一起計畫再生小孩，KENDRI
    CK就要有弟/妹了」等語。被告2人所為明顯非一般普通朋友
    社交往來所應有，非一般婚姻配偶所能容忍，是被告之行為
    顯足以破壞原告與被告瑪芮締結婚姻關係所應協力保持之信
    任、共同生活圓滿及安全幸福，自屬共同侵害原告基於配偶
    關係之身分法益，並足令原告精神上受有相當痛苦而情節重
    大，原告本於共同侵權行為規定請求被告連帶負非財產上之
    損害賠償責任。並聲明：（一）被告應連帶給付原告新臺幣
    （下同）30萬元，並自起訴狀繕本送達之翌日起至清償日止
    ，按年息百分之5計算之利息。（二）願供擔保請准宣告假
    執行。
二、被告方面：
（一）被告瑪芮答辯略以：原告也與其他女生有外遇關係；其與
      被告卡洛在同一家公司上班，某次其在工廠受傷，因原告
      在較遠的地方工作，當時是被告卡洛陪同就醫；且原告一
      直傳送簡訊恐嚇要將被告2人遣返回去等語，並聲明：⒈原
      告之訴及其假執行之聲請均駁回。⒉訴訟費用由原告負擔
      。⒊如受不利之判決，願供擔保請准宣告免為假執行。
（二）被告卡洛則以：其與被告瑪芮只是朋友而已等語；原告一
      直傳送簡訊恐嚇要將被告2人遣返回去置辯，並聲明：⒈原
      告之訴及其假執行之聲請均駁回。⒉訴訟費用由原告負擔
      。⒊如受不利之判決，願供擔保請准宣告免為假執行。
三、本院之判斷：
（一）按因故意或過失，不法侵害他人之權利者，負損害賠償責
      任，故意以背於善良風俗之方法，加損害於他人者亦同；
      又不法侵害他人之身體、健康、名譽、自由、信用、隱私
      、貞操，或不法侵害其他人格法益而情節重大者，被害人
      雖非財產上之損害，亦得請求賠償相當之金額；前2項規
      定，於不法侵害他人基於父、母、子、女或配偶關係之身
      分法益而情節重大者，準用之，民法第184條第1項、第19
      5條第1項、第3項分別定有明文。又數人共同不法侵害他
      人之權利者，連帶負損害賠償責任，亦為民法第185條第1
      項所明定。復按婚姻係以夫妻之共同生活為目的，配偶應
      互相協力保持其共同生活之圓滿安全及幸福，夫妻互守誠
      實，係確保其共同生活之圓滿安全及幸福之必要條件，故
      應解為配偶因婚姻契約而互負誠實之義務，配偶之一方行
      為不誠實，破壞共同生活之圓滿安全及幸福者，即為違反
      因婚姻契約之義務而侵害他方之權利（最高法院55年台上
      字第2053號判例參照）。準此，基於身分關係而生之配偶
      權，亦屬應受保護之權利，倘配偶之一方與第三者有不誠
      實之行為，該行為若足以破壞夫妻間共同生活之圓滿安全
      及幸福，且情節重大，雖非通姦或相姦，該第三者與不誠
      實之配偶，即為共同侵害配偶權之共同侵權行為人。
（二）經查，原告主張之事實，業據提出與所述相符之結婚證書
      、照片、臉書對話紀錄及中文翻譯等件影本為證，被告2
      人雖否認之，並以上詞為辯。惟查，被告2人對於原告所
      提出之照片中人物確為被告2人乙節，均無爭執（見本院
      卷第32頁），而觀之上開照片所示內容，被告2人或親密
      相擁、或挽手並行，已逾越已婚女性與配偶以外之男性間
      正常社交往來範疇。復參以被告瑪芮傳送至其與原告共同
      群組之臉書訊息內容：「是真的啦，我跟他在一起很快樂
      ，我們還要製造小孩。你看我現在就跟他在一起，因為今
      天我放假（意思是說我放假所以我跟他在一起）」、「我
      們等一下就要去睡覺、、、，」等語，再觀之原告於上開
      訊息下方回覆：「喔，你們就好好享受吧，等你們回來就
      看著辦」等語，可知被告瑪芮上開對話訊息中所指涉之親
      密對象並非其配偶即原告，其所述之與亦與一般戲謔、開
      玩笑之語有異，依目前社會通念，應認被告瑪芮所為已逾
      越已婚女性與配偶以外之男性間正常社交往來範疇，係有
      超乎與一般同事、朋友間正常應對舉止界限之曖昧及親密
      行為，而導致配偶對於婚姻忠誠圓滿之不安與懷疑，堪認
      被告瑪芮之行為，已違背對其配偶即原告之誠實義務，而
      被告卡洛與被告瑪芮對合為此行為，亦足以破壞被告瑪芮
      與原告間夫妻之信任、共同生活之圓滿及幸福安全，堪認
      被告2人之行為，已達不法侵害原告基於配偶關係之身分
      法益而情節重大之程度。則原告主張被告2人共同不法侵
      害其配偶權情節重大，致其精神上受有痛苦，而依侵權行
      為之法律關係，請求被告連帶賠償非財產上之損害，即屬
      有據。
（三）另按民法第195條第3項準用第1項之「相當之金額」，應
      以實際加害情形是否重大，及被害者之身分地位與加害人
      經濟狀況等關係定之；又慰藉金之賠償須以人格權遭遇侵
      害，使精神上受有痛苦為必要，其核給之標準固與財產上
      損害之計算不同，然非不可斟酌雙方身分資力與加害程度
      ，及其他各種情形核定相當之數額（最高法院47年台上字
      第1221號、51年度台上字第223號判例參照）。查，原告
      為大學肄業，擔任工廠操作員，月收入約48,000元，被告
      瑪芮及卡洛則分別為高職畢業及大學肄業，亦均擔任工廠
      操作員，月收入約2萬元及22,000元，兩造在臺灣均無其
      他財產。本院審酌雙方之身分地位、經濟能力及被告行為
      之侵害情節、原告精神上所受痛苦程度等一切情狀，認原
      告請求被告連帶給付精神慰撫金300,000元，尚嫌過高，
      應予核減為50,000元，方屬公允。是原告於此範圍之請求
      ，自屬有據，應予准許。逾此範圍之請求，並非適當，不
      予准許。
（四）末按給付無確定期限者，債務人於債權人得請求給付時，
      經其催告而未為給付，自受催告時起，負遲延責任；其經
      債權人起訴而送達訴狀，或依督促程序送達支付命令，或
      為其他相類之行為者，與催告有同一之效力，民法第229
      條第2項定有明文。再按遲延之債務，以支付金錢為標的
      者，債權人得請求依法定利率計算之遲延利息；另應付利
      息之債務，其利率未經約定，亦無法律可據者，週年利率
      為百分之5，同法第233條第1項前段及第203條亦有明文。
      查原告對被告之損害賠償債權，核屬無確定期限之給付，
      是依前揭規定，原告請求被告應自民事起訴狀繕本送達翌
      日即110年3月21日起至清償日止，給付按年息百分之5計
      算之遲延利息，於法有據，應予准許。
（五）從而，原告依侵權行為之法律關係，請求被告連帶給付50
      ,000元，及自110年3月21日起至清償日止，按年息百分之
      5計算之利息，為有理由，應予准許。逾此部分之請求，
      為無理由，應予駁回。
四、本件判決原告勝訴部分，係依民事訴訟法第427條第1項規定
    適用簡易訴訟程序所為被告敗訴之判決，應適用民事訴訟法
    第389條第1項第3款規定，依職權宣告假執行。是原告陳明
    願供擔保聲請宣告假執行，核無必要。至原告其餘假執行之
    聲請，因該部分訴之駁回而失所依據，應併予駁回。又被告
    陳明願供擔保，聲請免為假執行，經核於法亦無不合，爰酌
    定相當之擔保金額准許之。
五、訴訟費用負擔之依據：依民事訴訟法第79條、第85條第2項
    。
中　　華　　民　　國　　110 　年　　11　　月　　11　　日
                  竹北簡易庭  法  官 張詠晶
以上正本係照原本作成。　　　　　　　　　
如對本判決不服，須於判決送達後20日之不變期間內，向本院提
出上訴狀；如委任律師提起上訴者，應一併繳納上訴審裁判費。
中　　華　　民　　國　　110 　年　　11　　月　　11　　日
                              書記官   蔡美如